臺灣高等法院交通事件裁定　　　　　　 96年度交抗字第359號
抗　告　人
即受處分人　　乙○○
上列抗告人因違反道路交通管理處罰條例案件，不服臺灣桃園地
方法院，中華民國96年4月26日所為裁定（96年度交聲字第36號
），提起抗告，本院裁定如下：
    主  文
原裁定撤銷。
乙○○不罰。
    理  由
一、原處分意旨略以：異議人即受處分人乙○○於民國95年9月
    21日上午10時49分許，將其所駕駛之車牌號碼8N─9439號自
    用小客車，停放於桃園縣桃園市○○路「禁止臨時停車處所
    」，經桃園縣政府警察局桃園分局景福派出所員警以桃園縣
    政府警察局桃警交相字第DG0000000號舉發違反道路交通管
    理事件通知單舉發「在禁止臨時停車處所停車」後，移送交
    通部公路總局新竹區監理所中壢監理站（下稱原處分機關）
    ，並依道路交通管理處罰條例第56條第1項第1款，裁處罰鍰
    新臺幣（下同）900元。
二、原裁定意旨略以：異議人於上揭時地將車輛停置在不得臨時
    停車之騎樓人行道下，顯已違反道路交通管理處罰條例第56
    條第1項第1款之規定。另該路段係設置黃色實線之不得停車
    路段，雖得容許「臨時停車」，但異議人當時亦非臨時停車
    ，而係熄火、離開駕駛座、未保持立即行使之「停車」狀態
    ，是其亦違反同條例第56條第1項第4款之規定，自甚明確。
    則原處分機關依情節較重之第56條第1項第1款「在禁止臨時
    停車處所停車」之規定，裁處異議人罰鍰900元，自屬於法
    有據，裁處之罰鍰金額及方式亦無不當。是本件異議為無理
    由，應予駁回。
三、抗告意旨略以：當日係由甲○○駕車，抗告人坐於副駕駛座
    ，二人剛從台北南下返家途中，行經桃園市○○路時，因沿
    途無處解手，故暫時將車臨時停置路旁，在車內解手，又因
    時值夏秋之交，甲○○患有氣喘，故引擎亦未熄火，保持引
    擎發動狀態，以便泠氣及空氣暢通。二人正在小解之際，警
    員楊儒樺適巧路過，但並未下車靠近車進行查看，拍照後迅
    速離去，甲○○見狀，立刻下車向警員呼喊，楊警員只是回
    頭探望後繼續前駛，而未能追上。嗣甲○○便前往桃園縣政
    府，由機要秘書受理甲○○與抗告人之陳情，並陪同抗告人
    至縣政府警察局，因楊警不在而離去，是本件警員有執法不
    當之情形，請求撤銷原裁定云云。
四、按道路交通管理處罰條例之處罰對象，係分別情形處罰汽車
    所有人 (該條例第12條至20條)或汽車駕駛人 (該條例第23
    條至31條之1)，僅在特殊情形，對二者併予處罰 (該條例第
    21條至22條)。又汽車駕駛人，在禁止臨時停車處所停車者
    ，或在設有禁止停車標誌、標線之處所停車者，其處罰均為
    600元以上1,200元以下之罰鍰，道路交通管理處罰條例第56
    條第1項第1款、第4款定有明文。可知，本條處罰之對象，
    係「汽車駕駛人」，而非「汽車所有人」。如汽車所有人並
    未親自駕駛，即非汽車駕駛人，自不得依該條處罰。經查：
(一)異議人所有之8N-9439號自用小客車於上開時日有停於桃園
    市○○路騎樓處，遭員警取締違規停車乙節，並不否認。且
    經取締員警楊儒樺提出之取締照片1張所示，雖無法辨識該
    路段究在何處，然可清楚見到本案8N-9439號白色自小客車
    係以車頭向右前方之姿態斜向插停入路邊之騎樓下方，且停
    放位置係設有黃色實線之禁止停車標線路段。再經原審訊之
    異議人，伊對該照片所示車輛正係伊所有乙節，亦自陳無訛
    。可見抗告人確實在95年9月21日上午10時49分許，因其所
    有上開車輛停放在騎樓下方之人行通道及設有禁止停車標線
    之路段，而遭員警以違反道路交通管理處罰條例第56條第1
    項第1款之在禁止臨時停車處所停車之規定，製單取締，當
    堪認定。
(二)另經本案取締員警楊儒樺於原審到庭證稱：本案係我舉發，
    我當時值交整勤務，當巡視至桃園市○○路233號一間體育
    用品店前面時，發現本案車輛停在該店前方的騎樓下，又是
    熄火的狀態，我下車查看前方駕駛座發現沒有人，才照相開
    單取締。當時並沒有人出面向我表示係車主，或要求我不要
    取締。因桃園市○○路○○路段係我所屬之景福派出所之責
    任區域，而我們在填寫舉發單時，又係以「中正路段」為標
    準，故舉發單及處分書均僅記載違規地點是「桃園市○○路
    段」。本案異議人違規地點之門牌現已改變，我在案發之後
    ，亦有重回現場比對違規地點，確定是上開桃園市○○路
    233號前無誤等語（原審96年3月7日訊問筆錄）。而舉發員
    警楊儒樺與異議人素不認識，亦無仇怨，主觀上並無惡意誣
    陷異議人之動機，且觀諸楊儒樺就案發始末為如此巨細靡遺
    之陳述，且未發現前後有何矛盾或與經驗法則相違之處，又
    與異議人自承當時確將車輛停放於異議人所提照片所示之處
    相符，堪認證人證詞之可信度極高，應可採信。堪認抗告人
    當時停放車輛之地點係在「桃園市○○路233號」前方之騎
    樓下。
(三)另證人甲○○於本審到庭證稱：抗告人是我先生的同袍，本
    件被裁罰的汽車，是我以乙○○的名義買的，因為我和我的
    子女打官司打了六年，所以我用乙○○名義買車，車子我一
    個人在使用，乙○○不會開車，取締當時我在車上，乙○○
    也在車上，當時車子是我開的，當時車子沒有熄火，我以前
    開計程車的，我只是停在那裡小便，因為我腎功能不全，警
    察也沒有開導要我們走等語 (本院96年6月7日訊問筆錄)。
    嗣本院函詢結果，交通部公路總局新竹區監理所於96年6月
    15日回函復稱：本所並無乙○○先生考領汽、機車駕照資料
    等語。另依抗告人所提出元隆汽車龍潭廠維修紀錄共21紙，
    其上均載明車主姓名：乙○○，使用人姓名：甲○○。可證
    明均係甲○○駕駛該車前往保養維修。參酌抗告人乙○○並
    無考領駕照情事，堪信取締當時確係證人甲○○駕駛該車無
    疑。又證人甲○○雖稱當時人在車內小便，惟駕駛座有方向
    盤之裝置，空間十分狹窄，且桃園市○○路係屬鬧區○○○
    路邊停車，向店家借用廁所，並不困難，車上又有異性在，
    而有避諱，證人稱在車上小解，殊有疑問，且與證人楊儒樺
    之上開證言不符，自不可採。又按人行道上不得臨時停車，
    道路交通安全規則第111條第1款定有明文，騎樓係屬不得臨
    時停車之人行道，將車停放於人行道上，縱引擎未熄火而臨
    時停車，亦屬違規行為，抗告人辯稱當日引擎未熄火，縱認
    屬實，亦有違上開規定，得逕行舉發，抗告人辯稱不違規云
    云，顯有誤解。
五、綜上，本件取締當時，係由證人甲○○駕駛該車違規停放，
    舉發的對象應係甲○○，警員逕對抗告人舉發，並裁處罰鍰
    900元，已有未洽，原審疏未詳查，將異議駁回，與法自有
    違誤。抗告意旨否認當時車子有熄火，主張係臨時停車不違
    規，雖無理由，惟原裁定既有上開不當之處，仍屬無可維持
    ，應由本院將原裁定撤銷，改諭知抗告人乙○○不罰。至證
    人甲○○違規部分，應由取締單位另為適法之處理，附此敘
    明。
六、據上論結，應依道路交通案件處理辦法第26條，刑事訴訟法
    第413條，裁定如主文。
中　　華　　民　　國　　96　　年　　6 　　月　　22　　日
                  交通法庭審判長法  官  劉景星
                                法  官  官有明
                                法  官  陳世宗
以上正本證明與原本無異。
不得再抗告。
                                書記官  丁淑蘭
中　　華　　民　　國　　96　　年　　6 　　月　　23　　日
